臺灣宜蘭地方法院交通事件裁定　　　　 100年度交聲字第89號
原處分機關　交通部公路總局臺北區監理所宜蘭監理站
異　議　人
即受處分人　幸福水泥股份有限公司
代　表　人　陳兩傳
代　理　人　林漢嵐
上列受處分人因違反道路交通管理處罰條例案件，對於交通部公
路總局臺北區監理所宜蘭監理站民國100年4月7日所為之宜監字
第裁43-P00000000號裁決聲明異議，本院裁定如下：
    主  文
原處分撤銷。
幸福水泥股份有限公司不罰。
    理  由
一、按法院受理交通事件，準用刑事訴訟法之規定，道路交通管
    理處罰條例第89條前段定有明文，是最高法院76年台上字第
    4986號判例「認定犯罪事實所憑之證據，雖不以直接證據為
    限，間接證據亦包括在內，然而無論直接或間接證據，其為
    訴訟上之證明，須於通常一般之人均不致有所懷疑，而得確
    信其為真實之程度者，始得據為有罪之認定，倘其證明尚未
    達到此一程度，而有合理之懷疑存在時，事實審法院復已就
    其心證上理由予以闡述，敘明其如何無從為有罪之確信，因
    而為無罪之判決，尚不得任意指為違法。」所揭示刑事訴訟
    法上法院認定事實之最重要原則之一－即認定被告有罪，就
    該有罪事實不能有任何之合理懷疑存在之原則，於法院審理
    行為人違反道路交通管理處罰條例案件時，當有其適用，易
    言之，法院於審理行為人違反道路交通管理處罰條例案件，
    當踐行完畢調查證據之程序後，為事實之認定時，如就原處
    分機關所認定之行為人違規事實仍有合理之訴訟上懷疑，而
    無法確信行為人確有該當於道路交通管理處罰條例各該處罰
    條文之構成要件事實時，此際即應依訴訟上之待證事實「倘
    有懷疑，則從被告之利益作解釋」之證據法則，作對受處分
    人有利之認定。
二、本件原處分機關認受處分人幸福水泥股份有限公司所有之21
    1-TX號大貨車，於民國100年2月16日上午9時39分許，裝載
    貨物超過核定之重量，行駛於省道台九線公路159公里處，
    為花蓮縣政府警察局新城分局和平派出所員警攔停舉發，原
    處分機關遂以異議人違反道路交通管理處罰條例第29條之2
    第1項、第3項之規定，裁處異議人罰鍰新臺幣十六萬五千元
    ，並記汽車違規紀錄一次。
三、按汽車裝載貨物超過核定之總重量、總聯結重量者，處汽車
    所有人罰鍰，並記汽車違規紀錄一次；有前二項規定之情形
    者，應責令改正或當場禁止通行，並處新臺幣一萬元罰鍰，
    超載十公噸以下者，以總超載部分，每一公噸加罰新臺幣一
    千元；超載逾十公噸至二十公噸以下者，以總超載部分，每
    一公噸加罰新臺幣二千元；超載逾二十公噸至三十公噸以下
    者，以總超載部分，每一公噸加罰新臺幣三千元；超載逾三
    十公噸者，以總超載部分，每一公噸加罰新臺幣五千元。未
    滿一公噸以一公噸計算，道路交通管理處罰條例第29條之2
    第1項、第3項固定有明文。惟訊據異議人幸福水泥股份有限
    公司堅決否認有任何裝載貨物超過核定總重量之違規行為，
    辯稱「100年2月16日上午9時39分，211-TX號大貨車載運貨
    物在台九線159公里被警察攔下時，司機提供公司內部的送
    貨單給警察看，警察依照送貨單上面記載的重量51.64公噸
    ，便指211-TX號大貨車已經超載（核重21.5公噸，總載重51
    .64公噸，超載30.1公噸），而開單告發。但是司機所提供
    的送貨單是211-TX號大貨車在廠內從山上載貨下來時的重量
    ，因為從礦區離開的時候就要過磅，作為計算應該繳給礦務
    局的費用及司機廠區內載運的費用之標準。之後在離開廠區
    之前，該車已經先行卸下部份貨物，且離廠時並沒有過磅，
    是要送貨給買主時，才在買主那邊過磅，所以211-TX號大貨
    車被警察查獲時的總載重量不可能是51.64公噸，當天警察
    並沒有命令211-TX號大貨車到前方地磅站過磅，直接就用司
    機提供之送貨單來舉發開單，其舉發自有違誤。本件並無證
    據證明211-TX號大貨車被攔檢當時之總載重量為51.64公噸
    。」等語，經查：
（一）異議人業已辯稱「司機所提供的送貨單是211-TX號大貨車
      在廠內從山上載貨下來時的重量，因為從礦區離開的時候
      就要過磅，作為計算應該繳給礦務局的費用及司機廠區內
      載運的費用之標準。之後在離開廠區之前，該車會先卸下
      部份貨物，在離廠時並沒有過磅，是要送貨給買主時，才
      會在買主那邊過磅，所以211-TX號大貨車被警察查獲時的
      總載重量不可能是51.64公噸。」等語，並提出211-TX號
      大貨車作業照片十三張及100年5月7日送貨單一件為佐證
      ，核其所辯，尚非全然不可採信，因此尚難僅憑舉發當時
      211-TX號大貨車司機所提供之送貨單（見本院卷第6頁）
      上所記載之總載重量，即遽認211-TX號大貨車於舉發當時
      之總載重量確為其上所記載之51.64公噸，而遽認211-TX
      號大貨車有違反道路交通管理處罰條例第29條之2第1項、
      第3項之超載行為。
（二）211-TX號大貨車司機所提供予舉發員警之送貨單，既無法
      作為認定211-TX號大貨車遭舉發當時之總載重量多寡之證
      據，而員警所提出之採證照片亦無法查得211-TX號大貨車
      遭舉發當時之總載重量為多少，又證人即舉發員警陳銀福
      復於本院調查時證述「100年2月16日上午9時39分，執行
      巡邏勤務時，我在台九線159公里處，發現車號211-TX號
      自用大貨車載運貨物且塵土飛揚，我就將之攔停，我問司
      機說有無磅單，司機提供磅單（即送貨單）給我，我就依
      照該磅單開單告發。當天舉發地點前方約三、五百公尺處
      有臺灣水泥公司的地磅站，但開單舉發之前，我並沒有帶
      211-TX號大貨車到地磅站過磅，我是依照司機所提供幸福
      水泥股份有限公司自己場內的磅單來開單。所以除了司機
      提供給我的送貨單外，我沒有其他的證據證明當天211-TX
      號大貨車確實是超載及其超載的重量。」等情在卷（見本
      院卷第21至22頁），顯然本件並無證據足以證明211-TX號
      大貨車於遭舉發當時之總載重量為多少，自無從認為211-
      TX號大貨車確有超載之違規行為。
四、此外，復查無其他積極證據證明異議人確有原舉發及處分機
    關所指之道路交通管理處罰條例第29條之2第1項、第3項所
    規定「裝載貨物超過核定總重量」之違規行為，揆諸首揭一
    之說明，自應為有利於異議人之認定。從而，本件尚不能證
    明異議人有「裝載貨物超過核定總重量」之行為，原處分機
    關未察，遽對異議人為前開裁決，即難認為允當，是本院認
    異議人之異議為有理由，爰將原處分撤銷，改諭知異議人不
    罰，以資適法。
據上論斷，應依道路交通事件處理辦法第19條前段，裁定如主文
。
中    華    民    國    100    年    7     月    22    日
                  交通法庭法  官  劉家祥
以上正本證明與原本無異。
如不服本裁定，應於裁定送達後5日內，向本院提出抗告狀。（
應附繕本）
                          書記官  葉書毓
中    華    民    國    100    年    7     月    22    日